【裁判字號】    99,易,638
【裁判日期】    991123
【裁判案由】    竊盜等
【裁判全文】
台灣雲林地方法院刑事判決            99年度易字第638號
公  訴  人  台灣雲林地方法院檢察署檢察官
被      告  許川興
上列被告因竊盜等案件，經檢察官提起公訴（99年度偵字第4448
號），本院判決如下︰
    主  文
許川興服用酒類，不能安全駕駛動力交通工具而駕駛，累犯，處
有期徒刑柒月。被訴竊盜部分，無罪。
    事  實
一、許川興於民國（下同）90年間，因犯酒醉駕駛之公共危險罪
    ，經台灣嘉義地方法院於90年11月29日以90年度交簡字第
    1419 號判決，判處拘役55日確定，入監服刑後於91年5月16
    日縮刑期滿執行完畢。又於91年間，因犯酒醉駕駛之公共危
    險罪，經台灣嘉義地方法院於91年5月23日以91年度交簡字
    第365號判決，判處拘役55日確定，於91年9月3日易科罰金
    執行完畢。再於94年間，因犯酒醉駕駛之公共危險罪，經台
    灣嘉義地方法院於94年2月25日以94年度嘉交簡字第77號判
    決，判處有期徒刑5月確定，於94年7月5日易科罰金執行完
    畢。更於96年間，因犯酒醉駕駛之公共危險罪，經台灣板橋
    地方法院於97年3月17日以96年度交簡字第2035號判決，判
    處有期徒刑6月確定，入監服刑後於98年4月30日縮刑期滿執
    行完畢。其仍不知悔改，於99年9月2日21時30分左右，在嘉
    義市○○路之親友住處飲用啤酒若干後，已達不能安全駕駛
    動力交通工具之狀態，竟仍於99年9月3日2時30分左右，駕
    駛車牌號碼9P-2212號自用小貨車，行駛一般道路後轉入高
    速公路，同日4時16分左右，行經國道三號北向264公里600
    公尺處，經警發覺可疑而攔查，測得其呼氣酒精濃度達每公
    升1.10毫克。
二、案經內政部警政署國道公路警察局第八警察隊報請台灣雲林
    地方法院檢察署檢察官偵查起訴。
    理  由
一、本件為刑事訴訟法第376 條第1 、2 款所列案件，依同法第
    284 條之1 規定，由法官1 人獨任審判，在此先行說明。
二、被告坦承上述酒後駕車的事實，惟否認駕車時已經因為酒醉
    而不能安全駕駛，辯稱：「我想說已經休息4 、5 小時，我
    不知道酒退得那麼慢。」「我沒有酒醉。」然查：(一)警察在
    國道三號北向264 公里600 公尺處，發現被告駕駛上述車輛
    時，行車搖擺，此有刑法第185 條之3 案件測試觀察紀錄表
    1 件在卷可證（警卷第10頁），(二)而被告同日4 時16分的呼
    氣酒精濃度高達每公升1.10毫克，亦有酒精測試紀錄表1 件
    在卷可證（警卷第11頁），顯見被告當時已達不能安全駕駛
    動力交通工具之程度，卻仍然駕駛。綜上所述，被告所辯不
    足採信，其酒醉駕車之事實已經可以認定。
三、論罪科刑：
  (一)被告的行為，觸犯刑法第185 條之3 服用酒類，不能安全駕
    駛動力交通工具而駕駛罪。
  (二)被告有上述前科，此有被告前案紀錄表1 件可證，其於有期
    徒刑執行完畢後5 年內故意再犯本件有期徒刑以上之罪，是
    累犯，應該依法加重其刑。
  (三)法官審酌被告於9 年左右，竟已是笫5 次酒醉駕車被查獲。
    不論被告喝酒是為了解悶、慶祝，或者只是習慣，都不該在
    醉酒後開車上路，完全不在乎一般用路人會不會因此而喪命
    。為了保護一般人的生命，也為了保護被告的生命，法官認
    為有讓被告入監服刑7 個月，用以戒酒，也用以督促其改正
    如此危險的酒醉駕車行為。
四、檢察官另外主張：被告許川興於99年9 月1 日20時19分左右
    ，意圖為自己不法所有，在桃園縣中壢市○○里○○○路○
    段270 號屋前，見李東榮所有車牌號碼9P-2212 號自用小貨
    車之鑰匙未拔下，將該車竊取得手。因而認為被告許川興觸
    犯刑法第320 條第1 項竊盜罪。惟：
  (一)刑事訴訟法第154 條第2 項規定，犯罪事實應依證據認定之
    ，無證據不得認定犯罪事實。第161 條第1 項規定，檢察官
    就被告犯罪事實，應負舉證責任，並指出證明之方法。第
    154 條第1 項規定，被告未經審判證明有罪確定前，推定其
    為無罪。第301 條第1 項規定，不能證明被告犯罪者，應諭
    知無罪之判決。
  (二)經查：
    1.上述自用小貨車登記在勇明企業有限公司，於99年9 月2
      日向桃園縣政府警察局中壢分局文化派出所申報失竊，此
      有車輛詳細資料報表可以證明（警卷第14頁），該公司負
      責人李東榮於99年9 月3 日接受警察詢問時，指稱該車輛
      原停放於桃園縣中壢市○○里○○○路○ 段270 號廠區內
      ，在99年9 月2 日早上發現車子不見後，調閱監視錄影畫
      面才知道在99年9 月1 日20時19分被竊走，竊賊許川興為
      其工廠之前的臨時工，做沒幾天就在99年8 月28日離職，
      此有李東榮警詢筆錄在卷可以證明（警卷第7 頁至第9 頁
      ）。
    2.被告於99年9 月3 日4 時16分左右，酒後駕駛上述自用小
      客車行經國道三號北向264 公里600 公尺處，為警攔下，
      前面已經說明。被告於當日警察詢問時供稱：「（問：該
      9P-2212 號自小貨車失竊車輛你於何時？何地竊取？）我
      工作到99年8 月29日（星期日），我就去板橋找我弟弟，
      2 天後（99年9 月1 日）的晚上，我因為沒有地方住，就
      打電話給二包的老闆陳秋松，看有沒有地方讓我睡覺，他
      說人在外面無法幫我，我就坐車到老闆的工廠，在車上睡
      覺，又因被蚊子叮，我就起來寫1 張單子要告訴老闆我將
      車子開走，但我不知為何單子會掉在9P-2212 號自小貨車
      車上，所以老闆不知道。」「（問：你是否有用其他方式
      通知車主《老闆》？）沒有，因為我沒有老闆的電話，我
      只有二老闆陳秋松的電話。」「（問：你將車子開走有無
      告訴二包老闆陳秋松？）沒有。」「（問：你用何種方式
      竊取該車，用何工具？）因為工廠車子的鑰匙都插在車上
      ，所以我就直接將車子開走。」「（問：你與車主的關係
      ？）車主是我二包陳秋松的老闆，是我的大老闆，我不知
      道車主的名字。」「（問：你何時開始工作？何時結束？
      ）99年8 月5 日到99年8 月29日。」「（問：你竊取該車
      係做何用途？）我載我的行李回嘉義。」（警卷第1 頁至
      第3 頁）被告於審判中補充解釋：「因為那天晚上還沒有
      領錢我身上都沒有錢，那天晚上我打電話給我的老闆阿松
      ，說晚上讓我睡一晚，不然晚上叫我怎麼辦，不然你們突
      然說沒有工作就沒有工作了。」「平常都是二老闆阿松叫
      我開大老闆李東榮的貨車去工作，他們突然說沒有工作，
      我是出外到內壢，我沒有地方睡，我才用走的去大老闆的
      工廠那邊，本來要在貨車上面睡覺，結果被蚊子叮，我就
      想說乾脆已經沒有工作了，就把行李載回去，我字條忘記
      放在門上，就放在車上忙著搬我的行李，我那天也是要緊
      要把貨車開回去給他們，如果有偷車的動機我何必開高速
      公路，我是要緊把車開回去還給他們，因為公司要用到車
      子。」「那時候忙著搬行李，字條放在貨車上面，忘記放
      在他的門上面，字條是在貨車上面寫的。」（本院卷第54
      頁至第55頁）而查：
      (1)卷內確有被告提出以鉛筆書寫的紙條，內容為「董仔您
        好我阿興因為松哥出去外面我有打電話給松本來想說看
        公司是否有辦法住一個晚上，想說好多行李所以先開您
        的貨車明天晚上我就回來了謝謝哦！阿興留」（偵查卷
        第15頁）
      (2)在國道三號北向264 公里600 公尺處，攔查被告的警察
        蘇裕達，於99年9 月28日檢察官訊問時，供稱：「（問
        ：《提示許川興書寫紙條1 張）這張紙條你在哪裡發現
        ？）他下車後，我們跟他說這是贓車，他就走回車上，
        之後就拿這張紙出來，他說他有跟老闆講，有寫這張紙
        給老闆，可是不知道為什麼會在他自己身上。」（偵查
        卷第31頁）固然被告有可能預先佈局，事先寫好紙條，
        以備在被查獲時，提出該紙條做為抗辯之用；然而，卻
        也有可能如被告所說，因為疏忽而未將紙條貼在李東榮
        工廠的門口，卻反而留在車上。以被告多次酒醉駕車的
        程度來推斷，被告是個不夠謹慎、不夠精明的人，這樣
        的疏忽是很有可能的。
      (3)李東榮於99年10月13日檢察官訊問時，供稱「（問：《
        提示許川興所留紙條》你有沒有看過這張紙條？）沒有
        。」「（問：許川興事後有沒有拿這張紙條給你看？）
        我去領車時，他有拿給交通警察看。」「（問：你有沒
        有要告許川興？）不要。」「（問：許川興在你公司工
        作到何時？）8 月28日離職。」「（問：許川興9 月1
        日偷車時，他人住在公司嗎？）沒有，他離職就走了。
        但要到9 月5 日才領錢，在9 月3 日去交通隊把錢付清
        給他。」（偵查卷第44頁至第45頁）亦即，被告開走上
        述小貨車時，確實還有工錢沒有領，而被告被警察攔下
        時，就是在9 月1 日晚上開走該車輛後的隔天晚上（9
        月3 日4 時多），而被告當時也確實是在往中壢的北上
        高速公路上，與其紙條所寫「明天晚上我就回來了」相
        符，從而，其所辯「我那天也是要緊要把貨車開回去給
        他們，如果有偷車的動機我何必開高速公路，我是要緊
        把車開回去還給他們，因為公司要用到車子。」也算合
        理。法官研判，李東榮在看了上述紙條後，應該也認為
        被告的說法合乎情理，因此表示他不提告訴。
      綜上所述，檢察官提出的證據，不足以讓法官堅信被告有
      意圖為自己不法之所有而竊取上述小貨車的犯罪故意，本
      於無罪推定原則，應就此部分為被告無罪之判決。
五、本件判決適用的法律：(一)刑事訴訟法第284 條之1 、第299
    條第1 項前段、第301 條第1 項，(二)刑法第185 條之3 、第
    47條第1 項，(三)刑法施行法第1條之1。
本案經檢察官董和平偵查起訴，檢察官莊珂惠到庭執行職務。
中    華    民    國    99    年    11    月    23    日
                刑事第三庭    法  官  林  輝  煌
上正本證明與原本無異。
如不服本判決，應於送達後10日內向本院提出上訴狀（須附繕本
），上訴於台灣高等法院台南分院。上訴書狀應敘述具體理由。
上訴書狀未敘述上訴理由者，應於上訴期間屆滿後20日內補提理
由書（須附繕本）於本院。（切勿逕送台灣高等法院台南分院）
告訴人或被害人對於本判決如有不服，而請求檢察官上訴者，其
上訴期間之計算以檢察官收受判決正本之日期為準。
                              書記官  邱  明  通
中    華    民    國    99    年    11    月    23    日
附錄本案論罪科刑法條全文：
中華民國刑法
第185條之3
服用毒品、麻醉藥品、酒類或其他相類之物，不能安全駕駛動力
交通工具而駕駛者，處1 年以下有期徒刑、拘役或15萬元以下罰
金。

司法院資訊處製作；財團法人民間司法改革基金會備份。
